臺灣澎湖地方法院刑事判決　　　　　　　　　　　　　九十二年度簡上字第二四號
　　聲　請　人　臺灣澎湖地方法院檢察署檢察官
　　上　訴　人
　　即　被　告　丁○○
右列被告因傷害案件，不服本院馬公簡易庭九十二年度馬簡字第一五二號中華民國九
十二年十一月十二日簡易判決（檢察官聲請簡易判決處刑案號：九十二年度偵字第三
五五號），提起上訴，本院管轄之第一審合議庭判決如左：
    主  文
原判決撤銷。
丁○○無罪。
    理  由
一、檢察官聲請簡易判決處刑意旨略以：被告丁○○與被害人甲○○為澎湖縣議會同
    事，平日即因公事時生爭執，民國九十二年四月二十一日下午二時許，在澎湖縣
    馬公市○○路七六號澎湖縣議會議事組辦公室，被害人因細故公然侮辱並以手腳
    毆傷被告之際（被害人公然侮辱、傷害犯行業經判刑確定），被告因激憤難忍，
    亦基於傷害犯意，徒手與被害人拉扯，致被害人受有右手肘、右手臂、右手掌挫
    傷等傷害，因認被告涉有刑法第二百七十九條之義憤傷害罪嫌。
二、檢察官認定被告有前述犯嫌，無非以被害人、在場證人乙○○、丙○○之指證及
    被害人之驗傷證明書，為其主要論據。訊據被告堅決否認有傷害犯行，辯稱：事
    發當時雖與被害人發生言語上之不愉快，但並未出手傷及被害人，被害人之驗傷
    證明書為事後製作，與該次衝突無關等語。
三、按犯罪事實應依證據認定之，無證據不得認定犯罪事實。又不能證明被告犯罪者
    ，應諭知無罪之判決，刑事訴訟法第一百五十四條第二項、第三百零一條第一項
    分別定有明文。次按告訴人之告訴，係以使被告受刑事訴追為目的，是其陳述是
    否與事實相符，仍應調查其他證據以資審認；又事實之認定，應憑證據，如未發
    現相當證據，或證據不足以證明，自不能以推測或擬制之方法，為裁判基礎；復
    認定犯罪事實，所憑之證據，雖不以直接證據為限，間接證據亦包括在內，然無
    論直接證據或間接證據，其為訴訟上之證明，須於通常一般之人均不致於有所懷
    疑，而得確信其為真實之程度者，始得據之為有罪之認定，倘其證明尚未達到此
    一程度，而有懷疑存在時，即無從為有罪之認定，最高法院五十二年台上字第一
    三００號、四十年台上字第八六號、七十六年台上字第四九八六號分別著有判例
    。經查：
（一）被告與被害人於前述時間、地點，曾發生言語上之衝突，被害人並以拳腳攻擊
      被告，致被告顴部、腿部各有瘀傷之事實，業據被告自承無誤，並經被害人陳
      明在卷，且有被告驗傷診斷書在卷可憑，堪認屬實。
（二）前開衝突過程當中，證人乙○○、丙○○曾在場見聞，二人先後於警訊及本院
      審理時到場作證，二人均證稱：被告、被害人互有言詞及肢體上之拉扯衝突，
      證人丙○○因而出面勸架，試圖隔開衝突雙方等語。由證人乙○○、丙○○上
      開證詞觀察，僅能得知被告與被害人有肢體拉扯，尚不能證明被害人曾於衝突
      過程中受有傷害。
（三）被害人雖於九十二年五月十九日至國軍澎湖醫院驗傷，經檢查結果認為被害人
      驗傷時有「右手肘挫傷、右手背、右手掌挫傷」等傷害，有該院驗傷證明書一
      紙在卷可憑，但被告與被害人前述衝突時間為九十二年四月二十一日，距離被
      害人驗傷時間已近一月，按照通常情形，此等傷害不致留存如此之久，經本院
      函詢國軍澎湖醫院結果，亦認為被害人驗傷時之傷害應為一週內之傷勢，有該
      院九十三年一月二十日醫親字第Ｚ○○○○○○○○○號函附卷可稽，是該紙
      驗傷證明書所載之傷害，應與被告、被害人前述衝突無關，亦不能據此認定被
      告於衝突過程中傷及被害人。
（四）被害人雖一再指稱遭到被告以鋼杯砸傷云云。然查，被告於九十二年四月二十
      五日向檢察官申告遭被害人傷害後，被害人才於同年五月十九日取得驗傷證明
      書，並對被告提出告訴等情，有各該筆錄、驗傷證明書所載時間可憑。故被害
      人之告訴，除含有使被告遭受刑事追訴之目的外，兼可反擊被告並獲致自己於
      訴訟程序中之防禦手段。此與一般案件被害人單純為救濟自己損害所提告訴相
      較，本件被害人之指證動機較為複雜，是否與實情相符，容有斟酌之餘地。而
      被害人取得之驗傷證明書，根本與前開衝突無關，業如前述，則被害人憑該驗
      傷證明書所為告訴，已有不實，被害人可信度既然可疑，即難率予採信被害人
      說辭。再者，被告與被害人衝突過程當中，在場證人乙○○、丙○○均未證稱
      被告有持鋼杯砸打被害人之情形，衡情證人均為衝突雙方之同事，並無偏頗一
      方之可能，則被害人指稱被告持鋼杯砸打云云，亦與相關事證不符。此外，被
      害人、被告具有一般男女間體力上之差距，二人於拉扯過程中，被告僅受頭部
      、腿部兩處範圍不大之輕微瘀傷，業如前述，顯見衝突過程並非激烈，被害人
      基於體力上之優勢，是否會於此種衝突當中受傷，亦有合理之可疑存在。因而
      ，根據被害人之陳述，實不足以確信被害人於前開衝突中發生受傷結果。
（五）綜合以上事證，本件檢察官所舉證據，雖可證明被告與被害人於衝突之際拉扯
      ，但因被害人指述可疑，又查無其他證據證明被害人當時受有傷害，而不足以
      確信衝突過程當中被告傷及被害人，參照前述法律及最高法院判例，即無從為
      被告有罪之認定。
四、末按檢察官聲請以簡易判決處刑之案件，經法院審理後認為應諭知無罪判決者，
    應適用通常程序審判之，刑事訴訟法第四百五十二條及第四百五十一條之一第四
    項但書第二款分別定有明文。原審引用檢察官聲請簡易判決處刑書，依刑法第二
    百七十七條第一項為被告科刑之諭知，容有未洽，本院審理後，認為被告應為無
    罪之諭知，自應由本院依刑事訴訟法第四百五十五條之一第三項之規定，準用同
    法第三百六十九條第二項之規定，將原判決撤銷，另依第一審通常程序為無罪判
    決。（法院辦理刑事訴訟簡易程序案件應行注意事項第十四點參照）
據上論斷，應依刑事訴訟法第四百五十五條之一第一項、第三項、第四百五十二條、
第三百六十九條第二項、第三百六十四條、第三百零一條第一項，判決如主文。
本案經檢察官柯木聯到庭執行職務。
中      華      民      國    九十三    年      二      月    十八      日
                            臺 灣 澎 湖 地 方 法 院 刑 事 庭
                                  審判長法  官  管   安   露
                                        法  官  陳   順   輝
                                        法  官  陳   介   安
右正本證明與原本無異。
如不服本判決，應於送達後十日內，向本院提出上訴狀（須附繕本）。
中      華      民      國      九十三      年      二    月    十九    日
                                        書記官  劉   竹   苞
